【裁判字號】    99,審救,45
【裁判日期】    990430
【裁判案由】    訴訟救助
【裁判全文】
臺灣高雄地方法院民事裁定              99年度審救字第45號
聲  請  人  乙○○
相  對  人  甲○○
上列聲請人與相對人間返還不當得利事件，聲請人聲請訴訟救助
，本院裁定如下：
    主  文
聲請駁回。
    理  由
一、按當事人無資力支出訴訟費用者，依民事訴訟法第107 條規
    定，法院固應依聲請准予救助，惟此所謂無資力，係指窘於
    生活且缺乏經濟信用者而言；申言之，若非取給於自己或家
    族所必需之生活費不能支出訴訟費用，且無籌措款項以支出
    訴訟費用之信用技能，方能謂之為無資力支出訴訟費用（最
    高法院88年度臺聲字第582 號裁判參照），且此項請求救助
    之事由，依同法第109 條第2 項及第284 條之規定，應提出
    能即時調查之證據以釋明之。法院調查聲請人是否無資力支
    出訴訟費用，應專就聲請人提出之證據為之，如聲請人並未
    提出證據，或依其提出之證據，未能信其無資力支出訴訟費
    用之主張為真實，即應將其聲請駁回。又經財團法人法律扶
    助基金會准予法律扶助之無資力者，其於訴訟程式中，向法
    院聲請訴訟救助時，固應准予訴訟救助。但另有不符法律扶
    助事實之證明者，不在此限，法律扶助法第62條亦有明文。
    是法院於審理訴訟救助之聲請，原則上固應以法律扶助基金
    會分會審核之認定結果為判斷依據，惟依法律扶助法第62條
    但書之規定，法院調查結果，如有反於法律扶助事實之認定
    者，即不受該條規定之拘束。
二、本件聲請意旨略以：聲請人無資力支出訴訟費用，業向財團
    法人法律扶助基金會高雄分會申請法律扶助獲准，且本案顯
    非無勝訴之望，爰依法律扶助法第62條規定聲請准予訴訟救
    助等語。
三、經查，本件聲請人固提出財團法人法律扶助基金會高雄分會
    扶助審查表以釋明為無資力者。惟經本院依職權調閱聲請人
    之稅務電子閘門財產所得調件明細表顯示，聲請人於95、96
    、97年度分別有薪資及利息所得新臺幣（下同）353,088 元
    、325,026 元、298,826 元，且其名下有房屋及土地各1 筆
    ，財產總額達1,506,244 元，聲請人復未釋明有何無法處分
    該不動產之具體證據，是應非無資力之人。況本件返還不當
    得利事件之裁判費僅25,750元，占聲請人前開所有財產比例
    甚低，揆諸首開法條及判例意旨，難認聲請人無資力支出該
    裁判費，而有不符法律扶助之事實，依法律扶助法第62條但
    書規定，其聲請訴訟救助，即屬無據，應予駁回。
四、依民事訴訟法第107 條第1 項、法律扶助法第62條但書，裁
    定如主文。
中    華    民    國    99    年    4     月    30    日
                  民事第二庭法  官  柯彩燕
如對本裁定抗告須於裁定送達後10日內向本院提出抗告狀，並繳
納裁判費新台幣1,000元。
以上正本證明與原本無異。
中    華    民    國    99    年    4     月    30    日
                            書記官  鄭永媚

司法院資訊處製作；財團法人民間司法改革基金會備份。
